【裁判字號】    97,簡上,205
【裁判日期】    971021
【裁判案由】    詐欺
【裁判全文】
臺灣嘉義地方法院刑事判決             97年度簡上字第205號
上  訴  人
即  被  告  甲○○
上列上訴人即被告因詐欺案件，不服本院嘉義簡易庭97年度嘉簡
字第963號中華民國97年7月31日第一審判決（聲請簡易判決處刑
書案號：臺灣嘉義地方法院檢察署97年度偵字第4835號），提起
上訴及移送併辦（臺灣嘉義地方法院檢察署97年度偵字第6111號
），本院管轄之第二審合議庭判決如下：
    主  文
上訴駁回。
    犯 罪 事 實
一、甲○○明知銀行存摺、提款卡及提款卡密碼係供自己使用，
    攸關個人債信，甚為重要，若同時交予給他人可能被非法使
    用，且可預見無故收購他人之存摺帳戶、提款卡使用之人，
    將可能藉收購之存摺帳戶、提款卡遂行財產上犯罪之目的，
    甲○○竟仍基於幫助詐欺取財之不確定故意，於民國九十六
    年六月（聲請簡易判決處刑書誤載為「六、七月」）間某日
    ，在嘉義市○區○○路「聖馬爾定醫院」附近，以新臺幣（
    下同）五千元之價格，將其所有之台新國際商業銀行股份有
    限公司（下稱台新銀行）嘉義分行帳號：00000000000000號
    之銀行存摺、提款卡、提款卡密碼及印章等售予姓名年籍不
    詳之成年男子，而該收購帳戶之成年男子購得上開存摺、提
    款卡及提款卡密碼後，則交予詐騙集團作為詐騙被害人後使
    被害人匯入款項之帳戶使用。嗣於九十七年一月二十八日（
    聲請簡易判決處刑書誤為二十九日），真實姓名年籍不詳自
    稱郵局客服人員之詐騙集團成員意圖為自己及他人不法之所
    有，向莊博祥詐稱：其在東森網路購物時，客服人員將其現
    金交易設定錯誤為分期付款，須前往提款機變更，依指示操
    作云云，莊博祥不疑有他陷於錯誤而依指示於同年月二十九
    日、三十日，先後自其在鳳山新富郵局開設之000000000000
    00號帳戶跨行提款二十萬元，連同其身上所有之一千元，接
    續於同年月二十九日零時十五分四十三秒、零時十九分六秒
    及同年月三十日零時二十八分十六秒、零時三十三分三秒、
    零時三十六分四秒、零時三十八分三十七秒、零時四十分四
    十八秒、零時四十七分零秒，匯入上開甲○○開設之帳戶九
    萬九千元、一千元、二萬一千元、一萬八千元、三萬元、二
    萬九千元、一千元及二千元，合計二十萬一千元，莊博祥始
    發覺有異而知受騙，並報警處理查獲上情。
二、案經莊博祥訴由嘉義市政府警察局第一分局報請臺灣嘉義地
    方法院檢察署檢察官偵查後聲請簡易判決。
    理  由
一、按被告以外之人於審判外之陳述，雖不符前四條之規定，而
    經當事人於審判程序同意作為證據，法院審酌該言詞陳述或
    書面陳述作成時之情況，認為適當者，亦得為證據。當事人
    、代理人或辯護人於法院調查證據時，知有第一五九條第一
    項不得為證據之情形，而未於言詞辯論終結前聲明異議者，
    視為有前項之同意，刑事訴訟法第一五九條之五定有明文。
    經查、於本院審理時，本院調查證人即被害人莊博祥之警詢
    筆錄，被告並無異議，又本院調查完畢後，詢問被告有無意
    見，被告表示：「沒有意見」（本院卷四十六頁），足見，
    被告對於證人莊博祥在警局時之陳述該傳聞證據，未於言詞
    辯論終結前聲明異議，依刑事訴訟法第一五九條之五第二項
    之規定視為有前項之同意（此種「擬制同意」，因與同條第
    一項之明示同意有別，實務上常見當事人等係以「無異議」
    或「沒有意見」表示之，最高法院九十六年度台上第七三六
    四號判決參照）。經本院審酌，該審判外陳述並無證明力明
    顯過低或該證據係違法取得之情，經審酌該審判外供述證據
    製作當時之過程、內容、功能等情況，及書面之外形與記載
    之形式，尚具備合法可信之適當性保障，以之為證據使用並
    無不適當之情，應得作為證據使用。
二、訊據上訴人即被告坦承台新銀行嘉義分行第00000000000000
    號帳戶，係伊所開設，於九十六年六月間某日，在嘉義市○
    區○○路「聖馬爾定醫院」附近，以五千元之價格，將該帳
    號帳戶之銀行存摺、提款卡、提款卡密碼及印章等售予姓名
    年籍不詳之成年男子等情（見本院卷第二十一、四十七至四
    十九頁）；次查，告訴人即被害人莊博祥於九十七年一月二
    十八日，接獲真實姓名年籍不詳自稱郵局客服人員之詐騙集
    團成員電話，向莊博祥詐稱：其在東森網路購物時，客服人
    員將其現金交易設定錯誤為分期付款，須前往提款機變更，
    依指示操作云云，使莊博祥因而陷於錯誤而依指示於同年月
    二十九日及三十日，先後自鳳山新富郵局第00000000000000
    號帳戶提款二十萬元，連同其身上所有之一千元，接續匯款
    九萬九千元、一千元、二萬一千元、一萬八千元、三萬元、
    二萬九千元、一千元及二千元，合計二十萬一千元，存入被
    告開設之上開帳戶，嗣後始發覺有異而知受騙等情，亦證證
    人莊博祥於警訊時證述明確（見警卷第五頁）。此外，復有
    中華郵政股份有限公司九十七年十月二日儲字第0970072155
    號函及檢附之鳳山郵局第000000 00000000 號帳戶客戶歷史
    交易清單、台新銀行自動櫃員機交易明細表、被告在台新銀
    行嘉義分行開戶資料（身分證影本、健保卡影本及印鑑卡影
    本）、台新銀行九十七年九月二十六日台新作文字第971402
    5號函及檢附之第00000000000000號帳戶交易往來明細表、
    高雄縣政府警察局鳳山分局新甲派出所受理刑事案件報案三
    聯單等在卷（見警卷第七至十頁，九十七年度他字第一六四
    六號卷第五至八頁，本院卷第三十、三十一、三十六、三十
    七頁）可資佐證，足見被告有將其在台新銀行嘉義分行開設
    之上開帳戶販售與他人使用，被害人莊博祥因受詐騙而匯款
    二十萬一千元存入該戶之事實，要堪認定。
三、按刑法上之故意，分直接故意（確定故意）與間接故意（不
    確定故意），「行為人對於構成犯罪之事實，預見其發生而
    其發生並不違背其本意者」為間接故意。查於金融機構開設
    帳戶，請領存摺及金融卡一事，係針對個人身分之社會信用
    而予以資金流通，具有強烈之屬人性，而金融帳戶為個人理
    財之工具，申請開設金融帳戶並無任何特殊之限制，一般民
    眾皆得以存入最低開戶金額之方式申請之，且一人得在不同
    之金融機構申請數個存款帳戶使用，一般具行為能力之人向
    金融機關申辦存款帳戶，並非難事，且無須支付手續費用，
    此屬眾所週知之事，亦為被告所知悉（見本院卷第四十八頁
    ）。故衡諸一般常情，任何人既均可辦理金融帳戶存摺使用
    ，如無正當理由，實無借用他人存摺使用之理，而金融存摺
    亦事關存戶個人財產權益之保障，其專有性甚高，且如有不
    明資金來源，攸關法律上之民刑事責任，除非本人或與本人
    親密關係、信賴關係之特殊情形者外，難認有何自由流通使
    用該帳戶之可能，一般人均有妥為保管及防止他人任意使用
    之認識，縱特殊情況偶需交付他人使用，亦必深入瞭解用途
    及合理性，始提供以使用，方符常情；且該等專有物品如落
    入不明人士手中，而未加以闡明正常用途，極易被利用為與
    財產有關之犯罪工具，此為吾人依一般生活認知所易於體察
    之常識，而有犯罪意圖者，非有正當理由，竟徵求他人提供
    帳戶，客觀上可預見其目的，係供為某筆資金之存入，後再
    行領出之用，而該筆資金之存入及提領過程顯係有意隱瞞其
    流程及行為人身分曝光之用意，一般人本於一般認知能力均
    易於瞭解。從而，如非為詐騙財物、洗錢等不法目的，依常
    情應無借用他人之帳戶存摺、提款卡之理，此等行為客觀上
    已屬可疑，有為隱瞞某種作為流程及行為人身份曝光等不法
    意圖應可預見；又查，被告為年滿二十歲之成年人，心智正
    常無缺陷，具相當知識，可預見將自己之帳戶存摺、提款卡
    及提款卡密碼售予他人，該人將可能藉收購之存摺帳戶、提
    款卡以遂行財產上犯罪之目的，或轉售、轉手他人作為財產
    犯罪之用，即被告亦承認知道將帳戶賣與他人，他人可以作
    為犯罪使用乙情（見本院卷第四十九頁），是被告可預見金
    融帳戶存摺等提供他人使用，將幫助他人實施詐欺犯罪，仍
    將其帳戶存摺、提款卡、提款卡密碼及印章以五千元之價格
    售予姓名年籍不詳之成年人，交付他人使用，顯具縱有人以
    其金融帳戶實施詐欺犯罪亦不違背其本意之不確定故意甚明
    。綜上所述，本案事證明確，被告犯行堪以認定。
四、按刑法上之幫助犯，係指以幫助之意思，對於正犯資以助力
    ，而未參與實施犯罪之行為者而言，本案被告以幫助他人犯
    罪之意思，所參與者係詐欺取財構成要件以外之行為，故應
    以詐欺取財之幫助犯論之。故核被告所為，係犯刑法第三十
    條第一項、第三百三十九條第一項之幫助詐欺取財罪。被告
    幫助他人實行犯罪，為幫助犯，爰依刑法第三十條第二項規
    定減刑其刑。又本件被告係於九十六年六月間提供帳戶存摺
    等予詐欺取財之正犯，而正犯實施犯罪之時間為九十七年一
    月二十九日，均已在減刑基準日即九十六年四月二十四日以
    後，自不得依減刑條例之規定減刑，附此敘明。
五、原審以被告罪證明確，依刑事訴訟法第四百四十九條第一項
    前段、第四百五十四條第二項規定，並適用刑法第三百三十
    九條第一項、第三十條、刑法施行法第一條之一第一項、第
    二項前段予以論罪科刑，判處被告有期徒刑三月，並依刑法
    第四十一條第一項前段規定諭知如易科罰金以新台幣一千元
    折算一日之標準，經核其認事用法並無不當，量刑亦屬妥適
    。上訴人即被告上訴意旨以無力繳納易科罰金金額，原審量
    刑過重云云，指摘原判決不當，惟按刑事審判旨在實現刑罰
    權之分配的正義，故法院對有罪被告之科刑，應符合罪刑相
    當之原則，使輕重得宜，罰當其罪，以契合社會之法律感情
    ，此所以刑法第五十七條明定科刑時應審酌一切情狀，尤應
    注意該條所列十款事項以為科刑輕重之標準（最高法院八十
    六年度台上字第五三一三號判決參照），經查：本案原審審
    酌被告之智識程度、素行，為圖小利，竟將帳戶存摺、提款
    卡等物轉讓予真實姓名、年籍不詳之人，供不法之徒詐欺他
    人財物，幫助詐欺者得以隱匿其真實身分，減少遭查獲之風
    險，且使警察機關追查真正幕後詐欺正犯憑添困擾，造成社
    會及金融秩序紊亂等一切情狀，量處上訴人有期徒刑三月，
    已詳細說明其量刑之依據，核屬輕重得宜，契合社會一般人
    之法律感情，要無不當；再參以上訴人迄今尚未與被害人和
    解，賠償被害人損失，及刑法第三百三十九條第一項之詐欺
    取財罪，其法定本刑為五年以下有期徒刑、拘役或科或併科
    銀元一萬元（即新台幣三萬元）以下罰金，原審量處上訴人
    有期徒刑三月，尚屬輕度之刑；又上訴人雖以係因其女因住
    院急需醫費及要繳交健保費始販售上開帳戶資料與他人云云
    ，惟依上訴人提出其次女洪○○之財團法人天主教聖馬爾定
    醫院診斷證明書（見本院卷第五十二頁）記載，其女洪○○
    係於九十六年九月十八日至二十日住院三天，並非上訴人販
    賣上開帳戶資料之九十六年六月間，復未提出當時繳納健保
    費之證明，均難認有何可憫恕量處較原審為輕刑之處。另原
    審認定(一)上訴人販售上開帳戶資料之時間為九十六年「六、
    七月」間；(二)被害人遭詐騙之時間為九十七年一月二十九日
    ；(三)被害人係於「同日晚」匯款二十萬一千元之事實，雖與
    (一)上訴人係於九十六年六月間販售上開帳戶資料；(二)被害人
    應係於九十七年一月二十八日遭詐騙（此由其係於同年月二
    十九日凌晨零時十五分四十三秒即匯出第一筆款項可知）；
    (三)被害人係於九十六年一月二十九日、三十日先後匯入上開
    被告帳戶二十萬一千元之事實有時間上之錯誤，惟均不影響
    本件判決之結果，由本院予以更正即可，自毋庸撤銷改判（
    最高法院七十七年度第十一次刑事庭會議決議參照）。基上
    所述，上訴人上訴意旨，指摘原審量刑過重，核無理由，應
    予駁回。
六、臺灣嘉義地方法院檢察署97年度偵字第6111號移送併辦之被
    告與犯罪事實，核與檢察官聲請簡易判決處刑書記載之事實
    均相同，屬事實上同一案件，附予明。
據上論斷，應依刑事訴訟法第四百五十五條之一第一項、第三項
、第三百六十八條，判決如主文。
本案經檢察官楊騏嘉到庭執行職務。
中    華    民    國    97    年    10    月    21    日
                  刑事第一庭    審判長法  官  許進國
                                      法  官  黃琴媛
                                      法  官  張志偉
上列正本證明與原本無異。
本件不得上訴。
中    華    民    國    97    年    10    月    22    日
                                      書記官  呂權芳


司法院資訊處製作；財團法人民間司法改革基金會備份。
